【裁判字號】    89,台上,38
【裁判日期】    890106
【裁判案由】    違反槍砲彈藥刀械管制條例
【裁判全文】
最高法院刑事判決                                  八十九年度台上字第三八號
    上  訴  人  甲 ○ ○
    選任辯護人  潘陳青松律師
右上訴人因違反槍砲彈藥刀械管制條例案件，不服台灣高等法院中華民國八十八年十
月二十七日第二審判決（八十八年度上訴字第二七八四號，起訴案號：台灣台北地方
法院檢察署八十七年度偵字第一五八三五號），提起上訴，本院判決如左：
    主  文
上訴駁回。
    理  由
按刑事訴訟法第三百七十七條規定，上訴於第三審法院，非以判決違背法令為理由，
不得為之。是提起第三審上訴，應以原判決違背法令為理由，係屬法定要件。如果上
訴理由狀並未依據卷內訴訟資料，具體指摘原判決不適用何種法則或如何適用不當，
或所指摘原判決違法情事，顯與法律規定得為第三審上訴理由之違法情形，不相適合
時，均應認其上訴為違背法律上之程式，予以駁回。本件上訴人甲○○上訴意旨略稱
：被查獲之手槍，如係上訴人所藏放，必然經「手持過」或「把玩過」，第一審法院
檢察署檢察官亦認為有查明手槍有否上訴人指紋之必要，乃函警政署刑事警察局（下
稱刑事警察局）檢查，原判決對該檢查結果，全未論列，有判決不載理由之違法；台
北縣新店市○○路○段二號十一樓，究係上訴人承租否﹖攸關犯罪是否成立之重要事
實，原審未調查該房屋租賃契約，了解何人簽字，且該房屋出入之人數甚多，何能以
警察臨檢時，僅上訴人一人不及走避，即推定扣案手槍即係上訴人所持有，原判決有
未盡職權調查，及採證違法云云。惟查：原判決認定上訴人未經許可，持有具殺傷力
之制式美國BERETTA 廠製造○‧二五口徑半自動手槍一支、子彈二顆（含彈匣一個）
，將之藏置於台北縣新店市○○路○段二號十一樓租屋處，嗣於民國八十七年七月三
十日上午一時三十分許，為警在上址查獲等情。已明業經上訴人於檢察官偵查時供
認查獲槍、彈之地點為伊所居住之租屋處，且該放置槍、彈之吸塵器為伊所有（見偵
查卷第三十頁背面、第三一頁正面），並經查獲之警員陳斌魁供證明確，扣案之槍枝
經送鑑定結果，認係美國貝瑞塔（BERETTA ）公司所產製之○‧二五吋口徑之半自動
手槍，槍管內具六條右旋來福線，機械性能良好，具有殺傷力，另送鑑子彈二顆經鑑
定結果，認為均係制式口徑○‧二五吋之半自動手槍用子彈，亦具殺傷力，有刑事警
察局八十七年八月十二日刑鑑字第五六三二九號鑑驗通知書可稽，復有槍、彈扣案可
證。而以上訴人所辯：查獲槍枝地點非伊所承租，當天伊與綽號「阿炮」者在室內聊
天，警察入內搜索時，「阿炮」趁隙溜走，警察令伊在客廳內等候，隨即表示在房
內查獲槍、彈，然該槍、彈非其所有，係他人所嫁禍云云，為無可採，在理由內詳加
指駁，從形式上觀察，並無違背法令之情形存在。按刑事警察局八十七年十月二十一
日（八七）刑紋字第七九七八六號函覆台灣台北地方法院檢察署略以：「送鑑扣押槍
枝一把，經以氰丙烯酸酯法處理結果，未發現有可資比對指紋」（見偵查卷第七六頁
），故該函並不能為上訴人有利與否之證明，原判決未於判決內說明刑事警察局鑑驗
結果，與刑事訴訟法第三百十條第二款有利於被告之證據不採納者，應於判決內說明
不採納理由之情形迥異。又台北縣新店市○○路○段二號十一樓之處所，據上訴人於
檢察官偵查時供稱：「是我租處」、「在警訊承認（槍、彈）在我家搜到的」、「新
店北宜路是蘇俊瑋租的，我與他一起住」（見偵查卷第三十頁背面、第三一頁正面、
第五五頁正面），於第一審法院供稱：「槍、彈是在房查獲的、房子我租的」（見
一審卷第二九之一頁），於原審供稱：「住了一個多月」（見原審卷第九二頁正面）
，證人蘇俊瑋證稱：「新店市○○路○段二號十一樓是我與甲○○租的房子」（見原
審卷第七十頁正面），原審綜合上訴人及蘇俊瑋之供述，認定新店市○○路○段二號
十一樓，係向房東租來居住，上訴人已在該房屋內居住迄被查獲槍、彈時止，與卷內
上引資料並無不符合處。上訴意旨以蘇俊瑋（誤寫為偉）於八十八年九（誤寫為十）
月十三日證稱：台北縣新店市○○路○段二號十一樓房屋，係其（蘇）所承租，因而
指原審未調查租賃契約由何人出面簽約，有應於審判期日調查之證據未予調查之違誤
，但如以上引所作說明，蘇俊瑋並未供證房屋係其一人所承租，故上訴狀所引蘇俊瑋
證稱：台北縣新店市○○路○段二號十一樓「確係其所承租」，自與原審卷內（第七
十頁）資料不符，調查租賃契約既與上訴人之犯罪成立與否，無必要關係，則原判決
綜合其他卷內資料，認無調查該租賃契約之必要，而不為無益之調查，亦與刑事訴訟
法第三百七十九條第十款之情形不相適合。查獲之槍、彈是否係與上訴人在室內聊天
，警察進入屋內時，趁隙溜走之綽號「阿炮」者所持有，抑或另有其他之第三人所放
置﹖原判決就此，亦在理由內說明：「被告對於該所謂『阿炮』者之年籍姓名均不清
楚，而被告在警員入內搜索前，既與綽號『阿炮』者共處一室，對於『阿炮』之止
當非常清楚，若『阿炮』有放置槍枝至吸塵器內之動，被告斷無不知之理」（見原
判決第三頁，理由一內），又說明：「被告自承八十七年七月二十九日當天曾約好台
北市警察局中正一分局人員表示欲繳交槍枝一把，而中正一分局警員於是日亦在被告
租住處外圍埋伏，……足證被告確實持有槍、彈；……扣案槍、彈應係被告藏置，無
可置疑」（見原判決第三頁第八行起至第四頁第八行止，理由一內），已明認定槍
、彈係上訴人所持有，所憑之證據及得心證之理由，上訴意旨對原判決此項採證認事
究有如何違背法令，未具體指明，僅泛稱採證顯失偏頗，自難認係適法之第三審上訴
理由。再者，司法警察或司法警察官，因逮捕被告或執行拘提、羈押者，雖無搜索票
，得逕行搜索住宅或其他處所，而安非他命屬第二級毒品，持有第二級毒品者，處二
年以下有期徒刑、拘役或新台幣三萬元以下罰金，刑事訴訟法第一百三十一條第一項
第一款、毒品危害防制條例第十一條第二項分別定有明文。上訴人因持有安非他命，
在台北縣新店市○○路○段二號十一樓租屋門外，被查獲，警察以現行犯逮捕上訴人
後，由上訴人帶同警察入屋內搜索，並無違法可言。其上訴違背法律上之程式，應予
駁回。
據上論結，應依刑事訴訟法第三百九十五條前段，判決如主文。
中      華      民      國    八十九    年      一      月      六      日
                              最高法院刑事第十二庭
                                  審判長法官  陳  炳  煌
                                        法官  陳  正  庸
                                        法官  陳  世  雄
                                        法官  高  金  枝
                                        法官  張  春  福
      右正本證明與原本無異
                                              書  記  官
中      華      民      國    八十九    年      一      月     十一     日


司法院資訊處製作；財團法人民間司法改革基金會備份。
